【裁判字號】    95,訴,1290
【裁判日期】    951122
【裁判案由】    偽造文書
【裁判全文】
臺灣臺南地方法院刑事判決              95年度訴字第1290號
公  訴  人  臺灣臺南地方法院檢察署檢察官
被      告  甲○○
上列被告因偽造文書等案件，經檢察官提起公訴（94年度偵字第
5076號），被告於準備程序就犯罪事實為有罪之陳述，本院合議
庭裁定由受命法官獨任進行簡式審判程序，判決如下：
    主  文
甲○○行使偽造私文書，足以生損害於他人，累犯，處有期徒刑
月，如易科罰金，以銀元佰元即新臺幣玖佰元折算壹日。偽
造如附表備註欄所示之「煜林企業股份有限公司」印文壹枚、「
煜林企業股份有限公司」印章壹個均沒收。又行使從事業務之人
，明知為不實之事項，而登載於其業務上作成之文書，足以生損
害於公眾，累犯，處有期徒刑伍月，如易科罰金，以銀元佰元
即新臺幣玖佰元折算壹日。扣案估價單壹紙沒收。應執行有期徒
刑陸月，如易科罰金，以銀元佰元即新臺幣玖佰元折算壹日。
偽造如附表備註欄所示之「煜林企業股份有限公司」印文壹枚、
「煜林企業股份有限公司」印章壹個、扣案估價單壹紙均沒收。
    事  實
一、甲○○曾於民國88年間，因背信案件經臺灣高等法院臺南分
    院判處有期徒刑10月確定，並於89年10月4日縮短刑期執行
    完畢。渠於93年間，在臺南縣永康市○○路93號住處，經營
    塑膠射出成型機器維修工廠，乃從事業務之人。甲○○於營
    業期間與名炫企業有限公司（以下簡稱名炫公司）因機械維
    修買賣問題產生糾紛，為圖與名炫公司達成和解，於93年11
    月間某日，自不詳之人處，取得如表所示之客票1紙後，為
    增強該票據信用，使名炫公司實際負責人乙○○樂於接受，
    竟基於行使偽造私文書之犯意，於93年11月間某日，先在不
    詳地點，委由不知情之不詳刻印店人員偽刻「煜林企業股份
    有限公司」之公司章，再蓋用於上開支票背面之背書欄內，
    偽造煜林企業股份有限公司於上開支票背書之私文書，並將
    之交付乙○○而行使之，足以生損害於煜林企業股份有限公
    司及名炫公司。
        其後，乙○○因提示前開支票不獲兌現，而轉向煜林企
    業股份有限公司（以下簡稱煜林公司）追償時，始查知上開
    支票背書係遭偽造。名炫公司遂於94年3月2日具狀向臺灣臺
    南地方法院檢察署對甲○○提出告訴，甲○○於94年4月6日
    至該署開庭後，為免上開行使偽造私文書犯行遭識破，竟要
    求吳政和至該署作偽證，因吳政和遲遲不敢前往該署作偽證
    ，甲○○為取信檢察官，表示上開支票係由吳政和因機器維
    修所交付，竟另起犯意，與吳政和（另行聲請簡易判決處刑
    ）共同基於行使業務登載不實文書之犯意聯絡，於94年9月
    間某日，在臺南縣永康市○○○路旁之汽車內，明知二人並
    無交易之事實，仍由甲○○在其業務上作成之估價單內填載
    不實之機器維修項目、金額等不實事項，再由吳政和在該估
    價單內簽名表示有將機器送交甲○○維修之意，而偽造業務
    上登載不實之文書，甲○○並於94年9月15日，前至該署開
    庭時，當庭提出該偽造之業務上文書而行使之，足以生損害
    檢察機關犯罪偵查之正確性。嗣吳政和經通緝到案後始供出
    上情。
二、案經名炫企業有限公司訴由臺灣臺南地方法院檢察署檢察官
    偵查起訴。
    理  由
一、上揭犯罪事實，業據被告甲○○於審理中坦承不諱，核與證
    人吳政和、乙○○、王明正所述情節相符，並有如附表所示
    之支票、估計單及煜林公司之公司章印文各1紙可稽，本件
    事證明確，被告犯行洵堪認定。
二、核被告所為，係犯刑法第216條、第210條、第215條之行使
    偽造私文書罪及行使業務上登載不實文書罪。被告偽造煜林
    公司印章之行為，為偽造上開支票背書之偽造私文書之部分
    行為，被告偽造前開私文書及業務上登載不實文書後復持以
    行使，其偽造之低度行為應為行使之高度行為所吸收，均不
    另論罪。被告委由不知情之不詳刻印店人員偽刻煜林公司印
    章，為間接正犯；另被告與吳政和就行使業務登載不實文書
    罪部分有犯意聯絡行為分擔，為共同正犯。被告所犯前開行
    使偽造私文書罪及行使業務上登載不實文書罪二罪間罪名與
    犯罪構成要件不同，犯意各別，應分論併罰。又被告曾於88
    年間，因背信案件經臺灣高等法院臺南分院判處有期徒刑10
    月確定，並於89年10月4日縮短刑期執行完畢，有台灣台南
    地方法院檢察署刑案資料查註紀錄表及台灣高等法院被告全
    國前案紀錄表各一紙在卷可按，其於五年內再犯本件有期徒
    刑以上之罪，均為累犯，應依法各加重其刑。爰審酌被告僅
    為加強信用而偽造他人背書、恣意偽造估價單，企圖為脫罪
    而誤導檢察官辦案，及其犯罪手段、智識程度、生活狀況、
    犯罪所生之危害、與犯罪後於審理時尚知坦承犯行，並已與
    名炫公司成立和解等一切情狀。公訴人雖具體求刑應執行有
    期徒刑一年，惟本院審酌上情認公訴人之求刑雖有所據，然
    被告於本院審理時業已就犯罪事實坦承不諱，而非如偵查中
    否認犯行，且已與名炫公司成立和解。另考量刑罰制度中之
    自由刑，依目前之運作情形，因限於人力、經費、制度等種
    種因素，不但難以達到使犯人再社會化之目的，反而易因監
    獄之執行，降低受刑人之社會適應力，而無法再適應自由社
    會之生活。同時更由於受刑人之監獄化（Prisonization ）
    ，易建立犯罪社會關係，相互傳授犯罪技術與經驗，並對其
    犯罪行為加以合理化，免卻自我良心之譴責。因此，不少國
    家在其刑罰政策上，存在著減少使用自由刑之現象。同時其
    自由刑之執行機構，也逐漸減低受刑人與社會隔離之程度，
    除了傳統的閉鎖式機構外，尚設有開放式之矯治機構（open
    correctional Institution）。此外，尚透過緩刑或假釋等
    非機構性之處遇或社會處遇手段，以減緩自由刑之機構性處
    遇所生之諸多弊端。本件被告於前案犯罪執行完畢後，已有
    四年未再犯罪，且有正當工作，顯已適應社會生活，而為加
    強信用一時失慮偽造背書，進而為脫罪而偽造估價單，雖所
    為顯不足取，但所犯尚非重罪，事後尚能坦承犯行及與被害
    人和解，故量處如主文所示之刑，並定其應執行刑及易科罰
    金之折算標準，使被告在檢察官執行時仍有審酌其具體狀況
    而有易科罰金之機會。
三、另被告行為後刑法於95年7月1日修正施行其中：
（一）關於修正之刑法第2條第1項為新舊法比較適用之準據法，
      本身無關行為可罰性要件之變更，非屬刑罰法律變更，無
      比較新舊法問題，應逕適用修正後之規定。
（二）刑法第28條將「二人以上共同『實施』犯罪之行為者，為
      共犯」規定，修正為「二人以上共同『實行』犯罪之行為
      者，為共犯」，排除「陰謀」、「預備」共同正犯之適用
      ，減縮共同正犯成立之範圍（參該條立法理由一、）。惟
      本件被告不論依新法或舊法均成立共同正犯，修正後規定
      並未較有利於被告，應依修正後刑法第2條第1項前段規定
      ，適用修正前刑法第28條規定。
（三）關於易科罰金部分，依修正前刑法第41條第1項、修正前
      罰金罰鍰提高標準條例第2條及現行法規所定貨幣單位折
      算新臺幣條例第2條規定，應以新臺幣三百元至九百元折
      算壹日；依修正後刑法第四十一條第一項規定，則係以新
      臺幣一千元、二千元或三千元折算壹日。比較新舊法結果
      ，應以舊法之折算金額較少對被告有利，爰依修正前刑法
      第41條第1項規定諭知易科罰金之折算標準。
（四）關於刑法第47條累犯之規定，不論依修正前之刑法第47條
      ，或修正後之刑法第47條第1項之規定，本件被告於有期
      徒刑執行完畢後，五年內故意再犯本件有期徒刑以上之罪
      ，均符合累犯要件，新法規定並未對被告較有利，應逕依
      修正前之刑法第47條規定，論以累犯。
（五）關於刑法第51條第5款定應執行刑之規定，為科罰規範之
      變更，顯已影響行為人刑罰之法律效果，自屬法律有變更
      。依修正後刑法第2條第1項規定，比較新、舊法結果，如
      依舊法行為人最高可宣告有期徒刑二十年；如依新法行為
      人最高可宣告有期徒刑三十年。是仍應適用較有利於被告
      之行為時法律即舊法定其應執行刑。
四、偽造之如附表備註欄所示之「煜林企業股份有限公司」印文
    1枚、「煜林企業股份有限公司」印章1個，係偽造之印章、
    印文，應依刑法第219條規定宣告沒；另扣案之估價單1紙係
    被告所有，供行使登載不實文書所用之物，併依修正前刑法
    第38條第1項第2款（修正後之規定並未較有利於被告）規定
    宣告沒收。
五、依刑事訴訟法第299條第1項前段、第273條之1第1項，修正
    後刑法第2條第1項前段、修正前刑法第28條、刑法第216條
    、第210條、第215條、第219條、修正前刑法第41條第1項前
    段、第47條、第51條第5款、第38條第1項第2款，刑法施行
    法第1條之1第1項、第2項前段，廢止前罰金罰鍰提高標準條
    例第2條，判決如主文。
本案經檢察官丙○○到庭執行職務。
中    華    民    國    95    年    11    月    22    日
                    刑事第五庭法  官  鄭  文  祺
以上正本證明與原本無異。
如不服本判決，應於收受送達後10日內向本院提出上訴書狀（應
附繕本）。
                              書記官  楊  宗  哲
中    華    民    國    95    年    11    月    22    日
附表：
┌───┬───┬────┬────┬───┬────┐
│發票人│付款人│票面金額│票據號碼│帳  號│備    註│
├───┼───┼────┼────┼───┼────┤
│文威企│板信商│新臺幣二│CN022991│41-000│偽造「煜│
│業有限│業銀行│十七萬八│1       │0299  │林企業股│
│公司  │中和分│千元    │        │      │份有限公│
│      │行    │        │        │      │司」背書│
└───┴───┴────┴────┴───┴────┘
附錄法條：
刑法第210條
  偽造、變造私文書，足以生損害於公眾或他人者，處5年以下
  有期徒刑。
刑法第215條
  從事業務之人，明知為不實之事項，而登載於其業務上作成之
  文書，足以生損害於公眾或他人者，處3年以下有期徒刑、拘
  役或5百元以下罰金。
刑法第216條
  行使第210條至第215條之文書者，依偽造、變造文書或登載不
  實事項或使登載不實事項之規定處斷。


司法院資訊處製作；財團法人民間司法改革基金會備份。
